臺灣臺中地方法院民事判決　九十一年度訴字第四○○號
　　原　　　告　臺中商業銀行股份有限公司北斗分行
　　法定代理人　乙○○
　　訴訟代理人　丙○○
　　被　　　告　甲○○
右當事人間請求清償借款事件，本院判決如左：
    主      文
被告應給付原告新臺幣貳佰貳拾肆萬捌仟肆佰元，及自民國八十八年七月二十八日起
至清償日止，按週年利率百分之八點七五計算之利息，並自民國八十八年八月二十九
日起至清償日止，逾期在六個月以內者，按上開利率百分之十，超過六個月者，其超
過部分按上開利率百分之二十加計違約金。
訴訟費用由被告負擔。
本判決於原告以新臺幣捌拾萬元，為被告供擔保後，得假執行；但被告如於假執行程
序實施前，以新臺幣貳佰貳拾伍萬元為原告預供擔保後，得免為假執行。
    事      實
甲、原告方面：
  一、聲明：如主文所示。
  二、陳述：被告於民國八十六年十月二十八日，以訴外人楊煥樹、朱文祥、蔡文雄
      、楊福地、楊明宗、廖振賢為連帶保證人，向原告借款新臺幣（下同）貳佰伍
      拾肆萬元，借款當時利息約定為週年利率百分之九．五，其後改採機動調整，
      按原告銀行基本放款利率減碼○．四五計算，並採年金式分期清償，最後清償
      期為九十六年十月二十八日，另約定如逾期清償者，逾期在六個月以內者，按
      上開利率百分之十，超過六個月者，其超過部分，按上開利率百分之二十加計
      違約金，並喪失期限利益。詎被告自八十八年七月二十八日起即未依約繳付本
      息，上開債務視為全部到期，尚有本金貳佰貳拾肆萬捌仟肆佰元未償，為此爰
      依消費借貸之法律關係，訴請被告給付未償之本金、利息及違約金。
  三、證據：提出借據、帳戶簡易資料查詢表各一份為證。
乙、被告方面：
  一、聲明：原告之訴及假執行之聲請均駁回，如受不利判決，願供擔保請准免為假
      執行。
  二、陳述：被告確有向原告借款貳佰伍拾肆萬元，尚有本金貳佰貳拾肆萬捌仟肆佰
      元，及自民國八十八年七月二十八日起至清償日止之利息未償之情事，惟被告
      乃係購屋受害者，被告因向訴外人祥和建設股份有限公司（下稱祥和建設）購
      買坐落臺中市○區○○段一一○七地號土地（應有部分十萬分之二二五）及其
      上所興建之建物（同段三五九建號，案名干城第一廣場商業大樓），始於八十
      六年十月二十八日向原告申辦系爭抵押貸款，詎原告在未經確認被告所購買之
      土地上祥和建設原向訴外人臺灣銀行申貸之本金最高限額伍億零玖佰捌拾伍萬
      元之抵押權塗銷前，即快速撥貸，致被告所買受之上開土地上，現在仍有臺灣
      銀行所設定之本金最高限額伍億零玖佰捌拾伍萬元抵押權存在，原告應先將臺
      灣銀行所設定之上開最高限額抵押權塗銷後，被告始願續繳本息。
  三、證據：提出土地及建物登記謄本、存摺及律師函各一份為證。
丙、本院依職權訊問證人臺灣銀行人員吳耀輝。
    理      由
甲、程序部分：按當事人喪失訴訟能力或法定代理人死亡或其代理權消滅者，訴訟程
    序在有法定代理人或取得訴訟能力之本人承受其訴訟以前當然停止。又承受訴訟
    人，於得為承受時，應即為承受之聲明。民事訴訟法第一百六十八條、第一百七
    十五條分別定有明文。本件原告之法定代理人已由劉政認變更為乙○○，其聲明
    承受訴訟，核無不合，應予准許。
乙、得心證之理由：
  一、查原告主張：被告於民國八十六年十月二十八日，以訴外人楊煥樹、朱文祥、
      蔡文雄、楊福地、楊明宗、廖振賢為連帶保證人，向原告借款貳佰伍拾肆萬元
      ，利息原約定採固定利率週年百分之九．五計算，其後改採機動調整，按原告
      銀行基本放款利率減碼○．四五計算，償還方式採年金式分期清償，最後清償
      期為九十六年十月二十八日，另約定如逾期清償者，逾期在六個月以內者，按
      上開利率百分之十，超過六個月者，其超過部分，按上開利率百分之二十加計
      違約金，並喪失期限利益，被告自八十八年七月二十八日起即未依約繳付本息
      ，上開債務視為全部到期，尚有本金貳佰貳拾肆萬捌仟肆佰元未償等情。業據
      原告提出借據、帳戶簡易資料查詢表各一份為證，核屬相符，且為被告所不否
      認，信屬實在。被告雖以前揭情詞置辯。惟查：被告所抗辯其向訴外人祥和建
      設所購買坐落臺中市○區○○段一一○七地號土地（應有部分十萬分之二二五
      ），於被告取得土地所有權後，仍存在有臺灣銀行所設定之本金最高限額伍億
      零玖佰捌拾伍萬元抵押權一節，固有其所提出之土地登記謄本一份在卷可憑，
      且與證人即臺灣銀行人員吳耀輝所證述：上開本金最高限額抵押權，因祥和建
      設尚未清償完畢所積欠臺灣銀行之貸款，故尚未塗銷等語相符。惟此乃被告與
      訴外人祥和建設間就上開不動產買賣所衍生之債務糾紛問題，原告既非上開不
      動產買賣契約之當事人，被告自不得據上開土地上仍存在有臺灣銀行所設定之
      本金最高限額伍億零玖佰捌拾伍萬元抵押權之瑕疵為由對抗原告。所為抗辯，
      自非有據。
  二、次查，依原告所提出之帳戶簡易資料查詢表內容觀之，兩造間之借款利率係按
      原告之基本放款利率減○．四五計算，被告自八十八年七月廿八日起即違約而
      未清償本息，全部債務視為到期，當時利率為週年百分之八．七五。從而，原
      告本於消費借貸之法律關係，訴請被告給付新臺幣貳佰貳拾肆萬捌仟肆佰元，
      及自民國八十八年七月二十八日起至清償日止，按週年利率百分之八點七五計
      算之利息，並自民國八十八年八月二十九日起至清償日止，逾期在六個月以內
      者，按上開利率百分之十，超過六個月者，其超過部分按上開利率百分之二十
      加計違約金，為有理由，應予准許。
  三、兩造分別陳明願供擔保，請准宣告假執行或免為假執行，經核均無不合，爰各
      酌定相當之擔保金額，併准許之。
丙、據上論結，原告之訴為有理由，依民事訴訟法第七十八條、第三百九十條第二項
    、第三百九十二條，判決如主文。
中　　　華　　　民　　　國　　九十一　　年　　　五　　　月　　 十三 　　日
                                    臺灣臺中地方法院民事第三庭
~B法　　　官　林宗成
右為正本係照原本作成
如不服本判決，應於判決送達後二十日內，向本院提出上訴狀。
中　　　華　　　民　　　國　　九十一　　年　　　五　　　月　　 十三 　　日
~B法院書記官
